臺灣高等法院刑事判決　　　　　　　　　　　　　九十二年度上訴字第四六四號
　　上　訴　人　臺灣臺北地方法院檢察署檢察官
　　被　　　告　丁○○
　　　　　　　　乙○○
　　　　　　　　己○○
　　　　　　　　丙○○
　　　　　　　　甲○○
右上訴人因被告等妨害自由等案件，不服臺灣台北地方法院九十二年度訴字第七四三
號，中華民國九十二年八月二十一日、十一月二十五日第一審判決（起訴案號：臺灣
台北地方法院檢察署九十一年度偵字第三七二四號），提起上訴，本院判決如左：
    主　文
原判決關於丁○○以強暴、脅迫使人行無義務之事及定執行刑部分暨乙○○、己○○
無罪部分均撤銷。
丁○○共同以非法方法，剝奪人之行動自由，處有期徒刑參月，如易科罰金以參佰元
折算壹日。
乙○○、己○○共同以非法方法，剝奪人之行動自由，各處有期徒刑貳月，如易科罰
金均以參佰元折算壹日。
其餘上訴駁回。
    事　實
一、丁○○與庚○○係夫妻，詎丁○○因懷疑庚○○與人通姦，竟協同乙○○、己○○、丙○○及甲○○等人，於民國九十一年一月十三日凌晨零時三十分許，前往
    庚○○位於臺北市中山區○○○路○段四十三號三樓十八室之住處，適見男子戊○○自該室步出搭乘電梯下樓，丁○○即在該處一樓質問戊○○是否自庚○○住
    處出來，並懷疑戊○○即係與庚○○有通姦行為之人，乃要求戊○○返回樓上庚○○住處說明，戊○○不從，丁○○即與有犯意聯絡之乙○○、己○○，共同違
    反戊○○之意願，以架住手臂及拉扯胸口衣領等非法方法，剝奪戊○○之行動自
    由，強押戊○○至庚○○住處門外，等候庚○○開門。嗣丁○○按門鈴、撥打電
    話，庚○○均遲不開門，丁○○乃示意乙○○自己○○位於臺北市中山區○○○
    路○段四十三號二樓十室之住處，取出己○○所有之鐵撬，由乙○○持鐵撬損壞
    庚○○住處之門鎖開門後，丁○○等人未經庚○○同意進入屋內（毀損及侵入住
    宅部分，業據庚○○於原審撤回告訴）。丁○○進入庚○○住處後，獨自施強暴
    將戊○○推坐在沙發上，並作勢欲打戊○○而脅迫戊○○、庚○○二人同坐在沙
    發上供其拍照，以此強暴、脅迫方式扭曲該二人之意思決定自由，使其等行此無
    義務之事。經庚○○於門鎖遭撬開前趁隙報警前來處理，扣得己○○所有之鐵撬
    一支，始悉上情。
二、案經被害人庚○○訴由臺北市政府警察局中山分局報請臺灣臺北地方法院檢察署
    檢察官偵查起訴。
壹、撤銷改判部分：
一、被告丁○○部分：
（一）訊據被告丁○○固坦承：因懷疑配偶庚○○與人通姦，夥同其他被告到場查看
      ，經友人撬開門鎖後，未經許可進入屋內質問庚○○，並對庚○○、戊○○二
      人拍照之事實，惟矢口否認有何妨害自由、強制之犯行，辯稱：其見戊○○步
      出庚○○住處後搭乘電梯下樓，即由己○○、丙○○先後下樓請戊○○上樓至
      庚○○住處說明二人關係，其並未同往強押戊○○上樓，亦未於撬開門鎖後強
      押戊○○進入庚○○住處，而剝奪戊○○行動自由，其拍照係為蒐證，並無施
      強暴脅迫使人行無義務之事云云。
（二）經查：
      (1)右揭犯罪事實業據證人即被害人戊○○於警詢及偵查中指訴明確，其陳稱：
        「我行至該址大樓一樓大門時，遭人攔下，然後叫我上樓，我不從便有人架
        們就愈使勁強拉，‧‧‧，他們就把我推進去房間客廳，並喝令我坐在沙發
        上，我見他（指被告丁○○）要拍照，我不從，他就打我一巴掌」、「他們
        圍著我，‧‧‧我本人不願意，違反我意願，拉至庚○○住處門外，‧‧‧
        把我拉進去，‧‧‧拉我與庚○○坐在一起拍照，丁○○說如我們不願照做
        ，要給我好看，‧‧‧從頭至尾均違反我意願。」、「（問：強拉你上三樓
        的有幾人？）三人，其中一人有丁○○，其中二人架我手臂，一人拉我衣領
        ，我有掙扎，被其壓制。‧‧‧（問：何人動手強拍照？）丁○○舉手作勢
        要打我，因我害怕，所以依其意思拍二張照片。」（見偵查卷第二十四頁反
        面、第二十五頁正面、第六十六頁反面、第六十七頁正面、第八十九頁反面
        ）；證人庚○○亦於警訊及偵查中證稱：「我先生（指被告丁○○）強迫我
        與戊○○坐在沙發上拍照。」、「丁○○說我與他（指戊○○）有染，強迫
        我們二人坐在一起拍照，‧‧‧我們不敢反抗。」、「丁○○有強迫我們坐
        一起拍照。」（見偵查卷第二十二頁、第六十七頁反面、第九十頁正面）。
      (2)關於戊○○指述其遭三人使用非法方法剝奪其行動自由部分，被告丁○○於
        警訊中自承：「我們在三樓看到戊○○，‧‧‧我們就在一樓攔到他的。」
        （見偵查卷第十一頁正面），被告乙○○、己○○、丙○○、甲○○於警訊
        亦分別陳稱被告丁○○有下樓（見偵查卷第十三頁反面、第十五頁反面、第
        十七頁反面、第二十頁正面），顯見被告丁○○確有下樓無訛。又被告甲○○於警訊中另陳稱：「（問：據戊○○指稱，當場他並拒絕上樓，你是否知
        情？共有幾人拉他上樓？）我知道他拒絕上樓。是丁○○說他與庚○○通姦
        ，丁○○有看見戊○○從庚○○住處出來，要他至樓上說明，戊○○才上樓
        的。三個，乙○○、己○○和丁○○。」（見偵查卷第二十頁正面），顯見
        以架住手臂及拉扯胸口衣領方式，強拉戊○○上樓者，係被告丁○○、乙○○及己○○三人，因被告乙○○及己○○二人均係受被告丁○○之邀約到場
        （見偵查卷第十三頁反面、第十五頁反面），其等三人間，就前開剝奪人之
        行動自由犯行有犯意聯絡及行為分擔，應堪認定。被告丁○○辯稱其並未下
        樓強押戊○○上樓云云，係避就卸責之詞，要無可採。
      (3)關於戊○○、庚○○指述遭被告丁○○以強暴脅迫方式強制二人供其拍照，
        行此無義務之事部分，被告丁○○已於原審審理時自承：拍照前沒有問庚○○及戊○○的同意等情屬實（見原審九十二年六月九日訊問筆錄）。此外，
        並有戊○○、庚○○遭違反意願拍攝之相片附於偵查卷可參，可資補強，足
        見戊○○、庚○○之指述情節非虛，被告丁○○所辯無強制拍照犯行云云，
        不足採信。又依證人戊○○、庚○○之指述，施強暴將戊○○推坐在沙發上
        ，並作勢欲打戊○○而脅迫戊○○、庚○○二人同坐在沙發上供其拍照者，
        僅被告丁○○一人，其他人並未參與，顯見強制拍照部分係被告丁○○為圖
        蒐證而獨立為之，已超出被告乙○○、己○○前述剝奪人行動自由犯行之犯
        意聯絡，故被告乙○○、己○○對被告丁○○此部分強制犯行，毋庸負共同
        正犯之責，併予敘明。
      (4)按強制罪所保護的法益是意思實現或意思決定之自由，屬於開放性構成要件
        的犯罪類型（或有稱概括性之構成要件），構成要件該當後，不產生當然『
        推定』違法性之效果，仍須再正面地審查違法性是否具備，方能論以加害人
        強制罪罪責。對於審查標準，學者通說主張參考德國刑法第二百四十條第二
        項規定：『當強暴之行使或惡害之威脅對於其所企求之目的應視為可非難時
        ，該行為違法。』，以手段目的關係為標準審查加害人之行為是否為社會倫
        理之價值判斷上可責難者。本件被告丁○○因懷疑其妻庚○○與男子戊○○
        有染，強押戊○○與其一同進入庚○○屋內說明二人關係，並持相機強為拍
        照蒐證，業如前述。縱被告丁○○懷疑戊○○與其妻庚○○有通姦之犯罪，
        理應循正當法律程序解決，此為身為法治國家國民必備之精神及理念。本件
        被告丁○○不思循正途蒐證，於無其他積極證據之情況下，逕為前開強暴、
        脅迫之拍照行為，使戊○○、庚○○二人行供其拍照之無義務事，顯已扭曲
        該二人之意思決定自由，而難認有相當理由。是被告丁○○所為就社會倫理
        性判斷，應認其行為具可責難性。
      (5)綜上所述，本件事證明確，被告丁○○犯行堪以認定。
（三）核被告丁○○違反戊○○之意願，以架住手臂及拉扯胸口衣領等非法方法，強
      押戊○○上樓之行為，係犯刑法第三百零二條第一項之剝奪行動自由罪；其施
      強暴、脅迫使戊○○、庚○○二人同坐在沙發上供其拍照之行為，係犯刑法第
      三百零四條第一項之強制罪。被告丁○○剝奪戊○○行動自由之犯行，與被告
      乙○○、己○○間，有犯意聯絡及行為分擔，為共同正犯。被告丁○○以一行
      為同時使戊○○、庚○○二人行無義務之事（同坐供被告丁○○拍照），為同
      種想像競合犯，從一重處斷。被告丁○○所犯剝奪行動自由罪及強制罪，有方
      法、目的之牽連關係，應依刑法第五十五條之規定，從一重之刑法第三百零二
      條第一項之剝奪他人行動自由罪處斷。（依通常情事，強制罪為剝奪行動自由
      罪所吸收，本案因丁○○先行之妨害自由行為，其被害人為戊○○，嗣強制之
      對象，為戊○○、庚○○，如丁○○視為包括一罪，則前後兩行為之被害人不
      同，尚難以牽連關係論之，故本件與通常案件有別，先論強制罪之同種想像競
      合，再牽連妨害自由罪，特予明）。
（四）原審對被告丁○○予以論罪科刑固非無見，惟就被告丁○○剝奪他人行動自由
      犯行之部分，原審未予詳酌，誤信被告丁○○辯飾之詞，以不能證明被告丁○○犯罪，不另為無罪之諭知，尚有未洽。檢察官上訴意旨，指摘原判決此部分
      不當，為有理由，自應由本院將原判決關於被告丁○○以強暴、脅迫使人行無
      義務之事暨定執行刑部分撤銷改判。爰審酌被告丁○○犯罪之動機、目的、手
      段，智識程度、犯罪所生之損害，及犯罪後態度等一切情狀，量處如主文第二
      項所示之刑，並諭知易科罰金之折算標準。
（五）公訴意旨另以：被告丁○○因懷疑庚○○與人通姦，竟夥同乙○○、己○○、
      丙○○及甲○○等人，於九十一年一月十三日凌晨零時三十分許，前往庚○○
      位於臺北市中山區○○○路○段四十三號三樓十八室之住處，適見戊○○自該
      處步出搭乘電梯正欲離去，丁○○、乙○○、己○○、丙○○、甲○○等人即
      在該處一樓質問戊○○是否自庚○○住處出來，並懷疑戊○○與庚○○有通姦
      行為，乃要求一同前往庚○○住處解決問題，戊○○不從，由丁○○、乙○○
      、己○○等三人違反戊○○之意願，以非法之方法剝奪戊○○之行動自由，強
      押戊○○上樓至庚○○之住處門前，丁○○因庚○○不肯開門，乃示意乙○○
      自己○○同址二樓十室之住處，取出己○○所有之鐵撬二支，由丁○○、乙○○、己○○分別持鐵撬二支損壞庚○○住處之門鎖，復未經庚○○之同意，強
      押戊○○進屋內，因認被告丁○○另涉犯刑法第三百零六條第一項侵入住宅罪
      嫌、第三百五十四條毀損罪嫌。按檢察官起訴被告丁○○另涉犯共同毀損門鎖
      及侵入住宅之事實，起訴書認係犯刑法第三百五十四條毀損罪及第三百零六條
      第一項之侵入住宅罪，依同法第三百五十七條、第三百零八條第一項之規定，
      均須告訴乃論。茲據告訴人庚○○於原審當庭表明對本案全部被告撤回其毀損
      及侵入住宅之告訴，有原審審判筆錄可參。因檢察官認被告丁○○被訴毀損及
      侵入住宅部分，與前開起訴論罪部分，有牽連犯之裁判上一罪關係，基於審判
      不可分之法則爰均不另為不受理之諭知，附此說明。
二、被告乙○○、己○○部分：
(甲)剝奪他人行動自由罪部分：
（一）訊據被告乙○○、己○○均堅決否認有剝奪他人行動自由犯行，被告乙○○辯
      稱：當時係由被告己○○自行下樓，請戊○○回到樓上，其並未下樓，故不知
      被告己○○有無阻止戊○○離去及強押上樓之行為等語；被告己○○辯稱：當
      日其一人下樓叫住戊○○，要求戊○○上樓向丁○○解釋，戊○○即自願與其
      上樓，其僅以言詞請戊○○上樓，並未違反戊○○意願強行帶他上樓等語。
（二）經查：
      (1)右揭犯罪事實業據證人即被害人戊○○於警詢及偵查中指訴明確，其陳稱：
        「我行至該址大樓一樓大門時，遭人攔下，然後叫我上樓，我不從便有人架
        們就愈使勁強拉」、「他們圍著我，‧‧‧我本人不願意，違反我意願，拉
        至庚○○住處門外，‧‧‧把我拉進去，‧‧‧，‧‧‧從頭至尾均違反我
        意願。」、「（問：強拉你上三樓的有幾人？）三人，其中一人有丁○○，
        其中二人架我手臂，一人拉我衣領，我有掙扎，被其壓制。‧‧‧」（見偵
        查卷第二十四頁反面、第二十五頁正面、第六十六頁反面、第六十七頁正面
        、第八十九頁反面）。
      (2)共同被告丁○○於警訊中自承：「我們在三樓看到戊○○，‧‧‧我們就在
        一樓攔到他的。」（見偵查卷第十一頁正面），被告乙○○、己○○於警訊
        亦分別陳稱：「我們到樓下一樓攔他（指戊○○）。」、「丁○○先生請他
        （指戊○○）上樓的，還有‧‧‧乙○○陪同一起上樓。」（見偵查卷第十
        三頁反面、第十五頁反面），另被告丙○○、甲○○亦陳稱被告己○○、乙○○有下樓（見偵查卷第十七頁反面、第二十頁正面），顯見被告乙○○、
        己○○確有下樓無訛。又被告甲○○於警訊中另陳稱：「（問：據戊○○指
        稱，當場他並拒絕上樓，你是否知情？共有幾人拉他上樓？）我知道他拒絕
        上樓。是丁○○說他與庚○○通姦，丁○○有看見戊○○從庚○○住處出來
        ，要他至樓上說明，戊○○才上樓的。三個，乙○○、己○○和丁○○。」
        （見偵查卷第二十頁正面），顯見以架住手臂及拉扯胸口衣領方式，強拉戊○○上樓者應係被告丁○○、乙○○及己○○三人，因被告乙○○及己○○
        二人均係受被告丁○○之邀約方到場（見偵查卷第十三頁反面、第十五頁反
        面），其等三人間，就前開剝奪他人行動自由犯行有犯意聯絡及行為分擔，
        應堪認定。故被告乙○○辯稱其未下樓，被告己○○辯稱其未違反戊○○意
        願強行帶他上樓云云，皆係避就卸責之詞，要無可採。
（三）核被告乙○○、己○○違反戊○○之意願，以架住手臂及拉扯胸口衣領等非法
      方法強押戊○○上樓之行為，係犯刑法第三百零二條第一項之剝奪他人行動自
      由罪。被告丁○○剝奪他人行動自由之犯行，與被告乙○○、己○○間，有犯
      意聯絡及行為分擔，為共同正犯。
（四）原審未予詳查，誤信被告乙○○、己○○辯飾之詞，以不能證明被告乙○○、
      己○○犯罪，就被告乙○○、己○○被訴剝奪他人行動自由部分，為無罪之諭
      知，尚有未洽。檢察官上訴意旨，指摘原判決此部分不當，為有理由，自應由
      本院將原判決關於被告乙○○、己○○部分撤銷改判。爰審酌被告乙○○、己○○犯罪之動機、目的、手段，智識程度、犯罪所生之損害，及犯罪後態度等
      一切情狀，量處如主文第三項所示之刑，並均諭知易科罰金之折算標準。
(乙)被告乙○○、己○○被訴強制罪部分：
（一）公訴意旨略以：被告丁○○與庚○○係夫妻，詎丁○○因懷疑庚○○與人通姦
      ，竟夥同乙○○、己○○、丙○○及甲○○等人，於九十一年一月十三日凌晨
      零時三十分許，前往庚○○位於台北市中山區○○○路○段四十三號三樓十八
      室之住處，適戊○○自該處正欲離去，丁○○、乙○○、己○○、丙○○、甲○○等人即在該處一樓質問戊○○是否自庚○○住處出來，並懷疑戊○○與庚○○有通姦行為，乃要求一同前往庚○○住處解決問題，戊○○不從，並由丁○○、乙○○、己○○等三人遂違反戊○○之意願，以非法之方法剝奪戊○○
      之行動自由，強押戊○○上樓至進入屋內。丁○○即以言語不斷辱罵庚○○及
      戊○○，並以徒手掌摑庚○○及戊○○（惟均未成傷），強制對於庚○○及戊○○拍照，以強暴、脅迫使庚○○及戊○○行無義務之事，經庚○○趁隙報警
      前來處理，而悉上情。因認被告乙○○、己○○亦與被告丁○○共同涉犯刑法
      第三百零四條之強制罪嫌。
（二）
　    (1)按犯罪事實應依證據認定之，無證據不得認定犯罪事實，刑事訴訟法第一百
        五十四條第二項定有明文。又按被害人所述被害情形如無瑕疵可指，而就其
        他方面調查又與事實相符，其供述始足據為判決之基礎；且告訴人之指訴，
        係以使被告受刑事訴追為目的，是其陳述是否與事實相符，仍應調查其他證
        據以資審認（最高法院三十二年上字第六五七號、五十二年台上字第一三０
        ０號判例參看）。
  　　(2)檢察官認被告乙○○、己○○涉犯強制罪嫌，無非係以：證人庚○○、戊○○於警訊及偵查中之證詞，及證人魏瑞隆、陳建良於偵查中之證詞（扣案鐵
        撬及現場照片係用以證明毀損事實），為其論據。訊據被告乙○○、己○○
        均堅決否認有強制犯行，被告乙○○辯稱：因門撬壞後，其即站在門外，故
        不知有無強制拍照之事等語。被告己○○辯稱：強制拍照部分因其當時未進
        入屋內，故不知情等語。
      (3)關於戊○○、庚○○指述遭被告丁○○以強暴脅迫方式強制二人供其拍照，
        行此無義務之事部分，被告丁○○於原審審理時自承：拍照前沒有問庚○○
        及戊○○的同意等情屬實（見原審九十二年六月九日訊問筆錄）。惟依證人
        戊○○、庚○○之指述，施強暴將證人戊○○推坐在沙發上，並作勢欲打證
        人戊○○而脅迫證人戊○○、庚○○二人同坐在沙發上供其拍照者，僅被告
        丁○○一人，其他人並未參與，顯見強制拍照部分係被告丁○○獨自所為，
        已超出被告乙○○、己○○前述剝奪人行動自由犯行之犯意聯絡範圍，被告
        乙○○、己○○事先既不知情，自難單憑被告乙○○、己○○等人與丁○○
        一同強押戊○○上樓，即謂其等對被告丁○○進入屋內後一己所為之強制拍
        照犯行有何犯意聯絡或行為分擔。至證人即承辦警員魏瑞隆、陳建良於偵查
        中僅證稱：我們到場時有二人在樓下，另三人在房間，房間內中一人確定是
        丁○○，在房內發現有支黑色鐵撬，該戶三道門均被破壞毀損，房內無明顯
        破壞痕跡，我們到時，房內丁○○、庚○○二人在吵架，我們發現五人可能
        是共犯，所以一齊回警局作筆錄等語（見偵查卷第八十九頁）。此部分證詞
        並未敘及戊○○、庚○○有無遭強制之事實，至多僅能作為證明被告等有毀
        損及侵入住宅之證據，實難憑以證明被告乙○○、己○○有起訴之強制等犯
        罪事實。
  　　(4)綜上所述，依現存卷證資料，尚難依證人戊○○、庚○○之證詞內容，認定
        被告乙○○、己○○就被告丁○○獨自所為之強制拍照行為有犯意聯絡或行
        為分擔。此外，復查無其他積極證據足資證明被告乙○○、己○○有檢察官
        所指之此部分強制之犯罪，揆諸前開說明，被告乙○○、己○○強制部分，
        不能證明犯罪，因檢察官認被告乙○○、己○○被訴強制部分與前開起訴論
        罪部分，有牽連犯之裁判上一罪關係，基於審判不可分之法則爰均不另為無
        罪之諭知，附此說明。
貳、上訴駁回部分（即被告丙○○、甲○○部分）：
一、公訴意旨略以：被告丁○○與庚○○係夫妻，詎丁○○因懷疑庚○○與人通姦，
    竟夥同丙○○、甲○○、乙○○、己○○等人，於九十一年一月十三日凌晨零時
    三十分許，前往庚○○位於台北市中山區○○○路○段四十三號三樓十八室之住
    處，適戊○○自該處正欲離去，丁○○、乙○○、己○○、丙○○、甲○○等人
    即在該處一樓質問戊○○是否自庚○○住處出來，並懷疑戊○○與庚○○有通姦
    行為，乃要求一同前往庚○○住處解決問題，戊○○不從，丙○○、甲○○二人
    遂在一樓把風，並由丁○○、乙○○、己○○等三人違反戊○○之意願，以非法
    之方法剝奪戊○○之行動自由，強押戊○○上樓進入屋內。丁○○即以言語不斷
    辱罵庚○○及戊○○，並以徒手掌摑庚○○及戊○○（惟均未成傷），強制對於
    庚○○及戊○○拍照，以強暴、脅迫使庚○○及戊○○行無義務之事，經庚○○
    趁隙報警前來處理，並扣得己○○所有之鐵撬一支，而悉上情。因認被告丙○○
    、甲○○亦與被告丁○○、乙○○、己○○共同涉犯刑法第三百零二條第一項之
    剝奪他人行動自由、第三百零四條之強制罪嫌。
二、檢察官認被告丙○○、甲○○與丁○○、乙○○、己○○等人共同涉犯剝奪他人
    行動自由及強制罪嫌，無非以：證人庚○○、戊○○於警訊及偵查中之證詞，及
    證人魏瑞隆、陳建良於偵查中之證詞（扣案鐵撬及現場照片係用以證明毀損事實
    ），為其論據。被告丙○○則辯稱：其未強押戊○○上樓及進入屋內，亦未參與
    強制拍照之事等語；被告甲○○經合法傳喚，雖未於審判期日到庭，然其於原審
    九十二年六月九日調查期日到庭否認有任何剝奪他人行動自由及強制犯行，辯稱
    ：其未強押戊○○上樓及阻止他離去，亦未強押戊○○進入屋內及拍照，其當日
    僅到場關心，並未進入庚○○屋內，屋內發生什麼事其並不知道等語。
三、經查：
（一）關於證人戊○○指述其遭三人使用非法方法剝奪其之行動自由部分，被告丁○○於警訊中自承：「我們在三樓看到戊○○，‧‧‧我們就在一樓攔到他的。
      」（見偵查卷第十一頁正面），被告乙○○、己○○於警訊亦分別陳稱：「我
      們到樓下一樓攔他（指戊○○）。」、「丁○○先生請他（指戊○○）上樓的
      ，還有‧‧‧乙○○陪同一起上樓。」（見偵查卷第十三頁反面、第十五頁反
      面），另被告丙○○、甲○○亦陳稱被告己○○、乙○○有下樓（見偵查卷第
      十七頁反面、第二十頁正面），顯見被告丁○○、乙○○、己○○確有下樓無
      訛。又被告甲○○於警訊中另陳稱：「（問：據戊○○指稱，當場他並拒絕上
      樓，你是否知情？共有幾人拉他上樓？）我知道他拒絕上樓。是丁○○說他與
      庚○○通姦，丁○○有看見戊○○從庚○○住處出來，要他至樓上說明，戊○○才上樓的。三個，乙○○、己○○和丁○○。」（見偵查卷第二十頁正面）
      ，顯見以架住手臂及拉扯胸口衣領方式，強拉戊○○上樓者係被告丁○○、乙○○及己○○三人，被告丙○○、甲○○辯稱並無以非法方法剝奪戊○○之行
      動自由，尚非無據。
（二）關於戊○○、庚○○指述遭被告丁○○以強暴脅迫方式強制二人供其拍照，行
      此無義務之事部分，依證人戊○○、庚○○之指述，施強暴將證人戊○○推坐
      在沙發上，並作勢欲打證人戊○○而脅迫證人戊○○、庚○○二人同坐在沙發
      上供其拍照者，僅被告丁○○一人，其他人並未參與，而證人戊○○歷次指述
      ，亦均未提及有任何其他被告參與丁○○強制其拍照之事，自難單以被告甲○○、丙○○等人陪同丁○○一同到場，即謂其等對被告丁○○進入屋內後一己
      所為之強制拍照犯行有何犯意聯絡或行為分擔。至證人即承辦警員魏瑞隆、陳
      建良於偵查中僅證稱：我們到場時有二人在樓下，另三人在房間，房間內中一
      人確定是丁○○，在房內發現有支黑色鐵撬，該戶三道門均被破壞毀損，房內
      無明顯破壞痕跡，我們到時，房內丁○○、庚○○二人在吵架，我們發現五人
      可能是共犯，所以一齊回警局作筆錄等語（見偵查卷第八十九頁）。此部分證
      詞至多僅能作為證明被告等有毀損及侵入住宅之證據，實難憑以證明被告丙○○、甲○○有起訴之強制等犯罪事實。
四、綜上所述，依現存卷證資料，尚難依證人戊○○之一己指述，認定被告丙○○、
    甲○○有與丁○○、乙○○、己○○共同強押而剝奪戊○○行動自由之犯行；而
    依證人戊○○、庚○○之證詞內容，亦難認被告丙○○、甲○○就同案被告丁○○獨立所為之強制拍照行為，有犯意聯絡或行為分擔。此外，復查無其他積極證
    據足資證明被告丙○○、甲○○有檢察官所指剝奪他人行動自由及強制之犯罪，
    既不能證明被告丙○○、甲○○犯罪，原審依法為被告丙○○、甲○○無罪之諭
    知，核無不當。檢察官上訴，仍認被告丙○○、甲○○應成立犯罪，指摘原判決
    不當，為無理由，應予駁回。
五、被告甲○○經合法傳喚，無正當之理由不到庭，爰不待其陳述，逕行判決，併此
    敘明。
據上論斷，應依刑事訴訟法第三百六十八條、第三百六十九條第一項前段、第三百六
十四條、第二百九十九條第一項前段、第三百七十一條、刑法第二十八條、第三百零
二條第一項、第三百零四條第一項、第五十五條、第四十一條第一項、罰金罰鍰提高
標準條例第一條前段、第二條，判決如主文。
本案經檢察官柯麗鈴到庭執行職務。
中　　　華　　　民　　　國　　九十三　　年　　　八　　　月　　 十七 　　日
                              臺灣高等法院刑事第五庭
                                  審判長法  官  曾　德　水
                                        法  官  魏　新　國
                                        法  官  楊　炳　禎
右正本證明與原本無異。
如不服本判決，應於收受送達後十日內向本院提出上訴書狀，其未敘述上訴之理由者
並得於提起上訴後十日內向本院補提理由書（均須按他造當事人之人數附繕本）。
                                        書記官  廖　素　花
中　　　華　　　民　　　國　　九十三　　年　　　八　　　月　　 十八 　　日
附錄：本判決論罪科刑法條全文
刑法第三百零二條第一項：
私行拘禁或以其他非法方法，剝奪人之行動自由者，處五年以下有期徒刑、拘役或三
百元以下罰金。
刑法第三百零四條第一項：
以強暴、脅迫使人行無義務之事或妨害人行使權利者，處三年以下有期徒刑、拘役或
三百元以下罰金。
